【裁判字號】    98,交聲,120
【裁判日期】    980519
【裁判案由】    交管條例聲異
【裁判全文】
臺灣板橋地方法院交通事件裁定         98年度交聲字第120號
原處分機關  交通部公路總局臺北區監理所
異  議  人
即受處分人  甲○○
上列異議人因違反道路交通管理處罰條例案件，對於交通部公路
總局臺北區監理所中華民國九十七年十二月十五日所為北監營裁
字裁四○－Ｃ00000000號裁決處分聲明異議，本院裁定
如下：
        主  文
異議駁回。
        理  由
一、按「汽車駕駛人駕駛汽車肇事致人受傷或死亡者，應即採取
    救護措施及依規定處置，並通知警察機關處理，不得任意移
    動肇事汽車及現場痕跡證據，違反者處新臺幣三千元以上九
    千元以下罰鍰。但肇事致人受傷案件當事人均同意時，應將
    肇事汽車標繪後，移置不妨礙交通之處所」、「前項駕駛人
    肇事致人受傷而逃逸者，吊銷其駕駛執照；致人重傷或死亡
    而逃逸者，吊銷其駕駛執照，並不得再考領」、「汽車駕駛
    人，曾依本條例其他各條規定吊銷駕駛執照者，一年內不得
    考領駕駛執照」，道路交通管理處罰條例第六十二條第三項
    、第四項、第六十七條第三項分別定有明文。其立法本旨係
    在增進行車安全、保護他人權益，以維持社會秩序。蓋道路
    交通事故發生後，有受傷或死亡之情形者，應即時救護或採
    必要之措施，以防損害範圍之擴大。如駕駛人於肇事後，隨
    即駕車逃離現場，不僅使肇事責任認定困難，更可能使受傷
    之人喪失生命，自有從嚴處理之必要。又終身不得考領駕駛
    執照之規定，同係為維護車禍事故受害人生命安全、身體健
    康必要之公共政策，且在責令汽車駕駛人善盡行車安全之社
    會責任，屬維持社會秩序及增進公共利益所必要，此有司法
    院大法官釋字第二八四號、第五三一號解釋可資參照。職是
    之故，汽車駕駛人駕駛汽車發生交通事故，不論其責任之歸
    屬為何，即有義務留在肇事現場，採取救護或其他必要措施
    ，並向警察機關報告，以保護他人權益，同時釐清肇事責任
    ，自不待言。且道路交通管理處罰條例第六十二條第四項之
    意旨，概以道路交通事故之發生，常非於己之鄰親家里，時
    有告救不能情事，乃科以肇事者須即採取救護或其他必要措
    施，並應向警察機關報告之法定義務，以防因就醫延誤致生
    無謂傷亡，並俾得通知傷亡者家屬到場，以明責任，是凡肇
    事人於行車肇事致人受傷或死亡，未即採取救護或其他必要
    措施，並向警察機關報告，即駕車駛離現場者，均應依該規
    定處罰。至於其嗣後是否受刑事訴追或已否與被害人達成民
    事和解，對其應受之處罰，不生影響。
二、原處分意旨略以：本件異議人即受處分人甲○○於民國九十
    七年十一月六日八時十六分許，駕駛車牌號碼為ＦＫ－九八
    五號之營業一般大客車，行經臺北縣新莊市○○路三七一號
    旁燦坤店前，因「肇事致人受傷逃逸」之違規事實，為臺北
    縣政府警察局新莊分局新莊派出所員警掣單舉發，此有臺北
    縣政府警察局北縣警交字第Ｃ00000000號舉發違反
    道路交通管理事件通知單在卷可稽，嗣由原處分機關據以裁
    決，以異議人違反道路交通管理處罰條例第六十二條第三項
    （裁決書漏載）、第六十二條第四項、第六十七條第三項（
    裁決書漏載）之規定，裁處罰鍰新臺幣（下同）六千元，並
    吊銷駕駛執照，一年內禁考，此亦有交通部公路總局臺北區
    監理所北監營裁字裁四○－Ｃ00000000號違反道路
    交通管理事件裁決書附卷可據。
三、聲明異議意旨略以：依據臺灣省臺北縣區車輛行車事故鑑定
    委員會九十八年三月四日北縣鑑字第九七一八四一號鑑定意
    見書，伊並無肇事原因，案發當時亦根本不知悉有與他車碰
    撞之情形，自無肇事逃逸可言，且若依肇事逃逸相關法規吊
    銷駕駛執照，伊可能面對失業之困境，一家人之生計亦會產
    生問題，為此聲明異議，請求撤銷原處分云云。
四、經查：
  (一)異議人即受處分人甲○○於上開時、地駕駛上述營業一般大
    客車，行經臺北縣新莊市○○路三七一號旁燦坤店前，適有
    林慧君搭載林芳鈴所騎乘之Ｐ八八－○七五號重型機車行經
    該處，欲自甲○○所駕車輛右方超車，正逢李福財駕駛車牌
    號碼六二七－ＭＤ號營業小客車在該處臨時停車，因與甲○
    ○所駕車輛間之縫隙不足，令林慧君所騎乘機車無法順利通
    過，因而導致林慧君之機車左手把先與甲○○所駕車輛之右
    側車身擦撞，進而右偏撞及李福財所駕車輛之左後車燈，再
    往左方傾倒，該機車乘客座位後方之握把因而遭甲○○所駕
    車輛車尾卡住並將機車拖行約一公尺，造成林慧君、林芳鈴
    均跌倒在地，林慧君受有右手第三指指尖壓傷之傷害；林芳
    鈴受有左手肘、左小腿及左足部擦傷等傷害，異議人甲○○
    並未下車查看即駛離現場而逃逸，嗣經李福財記下車號後報
    警處理，經警查證屬實予以掣單舉發異議人甲○○「駕駛汽
    車肇事致人受傷逃逸」違規等情，有臺北縣政府警察局九十
    七年十一月十日北縣警交字第Ｃ00000000號舉發違
    反道路交通管理事件通知單影本乙紙附卷可稽，復經臺北縣
    政府警察局新莊分局查證無誤，有該分局九十七年十二月三
    日北縣警新交字第○九七○○五六九二四號函文影本乙份在
    卷可參。而異議人因本件交通事故所涉犯刑法第一百八十五
    條之四肇事致人受傷逃逸罪，業經臺灣板橋地方法院檢察署
    檢察官以九十八年度偵字第四八三號為緩起訴期間一年之緩
    起訴處分，並當庭書立悔過書，且經該署檢察官依職權送請
    再議後，亦據臺灣高等法院檢察署以九十八年上職議字第三
    三三七號審核並不當，並有該處分書各乙份附卷足稽。
  (二)異議人雖執前開情詞置辯，惟：
    1.異議人於偵查中已就上開肇事致人受傷逃逸犯行坦承認罪
      明確（參臺灣板橋地方法院檢察署九十八年度偵字第四八
      三號偵查卷第六九頁），則其於本件聲明異議程序辯稱案
      發當時根本不知與他車碰撞云云，自難能採信。此外，復
      有證人林慧君、林芳鈴、李福財於上開刑事案件偵查中之
      證述，及臺北縣政府警察局新莊分局新莊分局道路交通事
      故現場圖、道路交通事故調查報告表(一)(二)各一份、現場暨
      車損照片二十四幀及新仁醫院診斷證明書二紙在卷可為佐
      據，異議人肇事致人受傷而逃逸之違規事實堪予認定。
    2.又按刑法第一百八十五條之四之肇事致人死傷逃逸罪，以
      處罰肇事後逃逸之駕駛人為目的，俾促使駕駛人於肇事後
      能對被害人即時救護，以減少死傷，是該罪之成立祇以行
      為人有駕駛動力交通工具肇事，致人死傷而逃逸之事實為
      已足，至行為人之肇事有否過失，則非所問。是異議人於
      上揭時、地所發生交通事故固無過失，然異議人既有肇事
      後逃逸之事實，自仍合於肇事致人受傷而逃逸之違規情狀
      。另異議人所稱如駕駛執照遭吊銷，可能面臨失業，一家
      生計將產生問題等情，雖堪可憫，惟仍無法遽以為免罰之
      事由。
五、綜上所述，原處分機關依據道路交通管理處罰條例第六十二
    條第三項、第四項，裁處罰鍰六千元，吊銷異議人駕駛執照
    ，並依同條例第六十七條第三項為一年內禁考之處分，核無
    違誤，本件受處分人之異議為無理由，應予駁回。
據上論斷，應依道路交通案件處理辦法第十九條，裁定如主文。
中    華    民    國    98    年    5     月    19    日
                      交通法庭  法  官  楊博欽
以上正本證明與原本無異
如不服本裁定應於送達後五日內向本院提出抗告狀
                                書記官  呂妍旻
中    華    民    國    98    年    5     月    19    日


司法院資訊處製作；財團法人民間司法改革基金會備份。
